臺灣臺北地方法院刑事判決
110年度易字第475號
公  訴  人  臺灣臺北地方檢察署檢察官
被      告  李承融



上列被告因妨害名譽案件，經檢察官聲請簡易判決處刑（109年
度偵字第21689號），經本院認不宜以簡易判決處刑（110年度簡
字第1024號），改依通常程序審理，判決如下：
    主  文
李承融犯公然侮辱罪，處拘役拾日，如易科罰金，以新臺幣壹仟
元折算壹日。
    事  實
李承融於民國109年2月底某日，在新北市○○區○○路0段000號之
  安和夜市遊戲區（下稱安和夜市遊戲區）內，因玩麻將遊戲與
  欒采慈起口角，竟基於公然侮辱之犯意，於不特定多數人得共
  見共聞之狀態，對欒采慈辱罵「幹你娘機掰」等語，足以貶損
  欒采慈之人格及社會評價。
案經欒采慈訴由臺北市政府警察局新店分局報告臺灣臺北地方
  檢察署（下稱臺北地檢署）檢察官偵查起訴。
    理  由
壹、程序方面
按被告以外之人於審判外之言詞或書面陳述，除法律有規定者
  外，不得作為證據，刑事訴訟法第159條第1項固定有明文。又
  按被告以外之人於審判外之陳述，雖不符合同法第159條之1至
  第159條之4規定，但經當事人於審判程序同意作為證據，法院
  審酌該言詞陳述或書面陳述作成時之情況，認為適當者，亦得
  為證據，同法第159條之5第1項亦有明定。查本案判決下列所
  引用之被告以外之人於審判外之陳述，因被告李承融於準備程
  序中就證據能力部分表示同意（見本院110年度易字第475號卷
  《下稱本院卷》第33頁），復經本院審酌各該證據資料製作時之
  情況，尚無違法不當及證明力明顯過低之瑕疵，認為以之作為
  證據應屬適當，依上開規定，應認有證據能力。
其餘資以認定本案犯罪事實之非供述證據（詳後述），亦查無
  違反法定程序取得之情形，依刑事訴訟法第158條之4之反面解
  釋，應具證據能力。
貳、實體部分：
訊據被告矢口否認有何公然侮辱之犯行，辯稱：其於108年2月
  底不在安和夜市遊戲區、沒有與告訴人欒采慈同桌打麻將或對
  之辱罵，雙方僅於108年10月間發生過口角，但其並未辱罵告
  訴人云云。經查：
㈠證人即告訴人於警詢中證稱：109年2月底，其因為心情不好到
  夜市玩麻將遊戲，被告當時坐在其的對面，見到其贏得獎品，
  就辱罵其「幹你娘機掰」、「死老太婆」等語（見偵卷第6頁
  反面），復於偵查時證稱：109年2月底，其在現場，被告一直
  挑釁及辱罵「幹你娘機掰」等語（見偵卷第47頁反面）。
㈡證人即隔壁桌麻將玩家張惠芳於偵查時結證稱：其於109年2月
  底在安和夜市遊戲區打娛樂麻將，被告及告訴人坐在隔壁桌打
  麻將，被告罵告訴人「幹你娘機掰」，其只有聽到這一句，聲
  音很大聲等語（見偵卷第57頁），又於審理中結證稱：其看到
  被告與告訴人在同桌打麻將，被告不知道因為何事罵告訴人，
  當時其在隔壁聽得很清楚，因為事隔太久，現在不記得日期，
  其於偵查時證述均屬實在，都是依照當時的記憶陳述等語（見
  偵卷第57頁至第58頁）。
㈢證人即告訴人之子由昌龍於偵查中證稱：其於109年4月15日下
  午11時許去安和夜市遊戲區看一下告訴人，其知道告訴人打麻
  將時，被被告罵過不只一次，於看到被告後，就質問被告為何
  要這樣做，被告就回說不然你要怎樣，後來雙方就一直吵架等
  語（見偵卷第43頁反面）。
㈣證人即員警陳瑞忠於偵查中結證稱：其於109年4月15日前往安
  和夜市遊戲區，看到由昌龍跟被告吵架，其問由昌龍是什麼事
  情，想要先緩和現場，印象中由昌龍對其說被告有罵他的母親
  等語（見偵卷第56頁反面）。
㈤稽之告訴人歷次所述情節互相一致，核與證人張惠芳之證述內
  容相符，且從證人由昌龍及陳瑞忠之證詞，亦可知告訴人確有
  向證人由昌龍表示：其在安和夜市遊戲區打麻將時遭到被告辱
  罵乙情，均足以補強告訴人所述被告於109年2月底某日對其公
  然辱罵「幹你娘機掰」一節為事實。是被告辯稱其於108年2月
  底不在安和夜市遊戲區、沒有與告訴人同桌或辱罵云云，不足
  採信。
㈥被告雖辯稱：證人張惠芳係告訴人之友人，立場偏頗於告訴人
  ，故所述不實云云，然證人張惠芳與本案毫無利害關係，於偵
  查及審理中之證述均經其具結，若為偽證，須受偽證罪之處罰
  ，斷無甘冒遭訴偽證罪責而誣陷被告之理，應足以擔保其證詞
  之可信，是被告指稱證人張惠芳所述不實，應屬無據。
㈦綜上所述，被告所辯無足採信，本案事證明確，被告犯行已堪
  認定，應依法論科。
論罪科刑：
㈠按刑法上之公然侮辱罪，所謂公然，係指不特定多數人或多數
  人得以共見共聞之狀態。而所謂侮辱，凡未指摘或傳述具體事
  實，以言詞、文字、圖畫或動作，對他人表示不屑、輕蔑、嘲
  諷、鄙視或攻擊其人格之意思，足以對個人在社會上所保持之
  人格及地位，在客觀上達到貶損其名譽及尊嚴評價之程度，使
  他人在精神及心理上有感受到難堪或不快之虞者，即足當之。
  本案被告行為之地點係在安和夜市遊戲區內，足使不特定人或
  多數人得以共見共聞，核與「公然」之要件相符。又被告在上
  開時、地，對告訴人辱罵「幹你娘機掰」等語，尚非就具體之
  事實指述，但依社會一般通念及情感，即含有輕蔑、貶損之負
  面評價意味，會令人感到難堪與屈辱，顯足以貶損告訴人之人
  格尊嚴，影響其社會地位評價甚明。是核被告所為，係犯刑法
  第309條第1項公然侮辱罪。
㈡爰以行為人之責任為基礎，審酌被告僅因細故，率爾公然辱罵
  告訴人，使告訴人感受難堪，並足以貶損告訴人之人格及社會
  評價，行為實有不該；並兼衡被告之犯罪動機、手段、造成告
  訴人之損害情節，暨其否認犯行之犯後態度，高中畢業之智識
  程度（見本院卷第45頁），自述從事水果批發商工作，月收入
  約新臺幣5至6萬元，家境小康，須扶養母親等語之家庭生活狀
  況（見本院卷第62頁）等一切情狀，量處如主文所示之刑，並
  諭知易科罰金之折算標準。
據上論斷，應依刑事訴訟法第452條、第284條之1、第299條第1
項前段，刑法第309條第1項、第41條第1項前段，刑法施行法第1
條之1第1項，判決如主文。
本案經檢察官陳弘杰聲請簡易判決處刑，檢察官李山明到庭執行
職務。
中　　華　　民　　國　　111 　年　　2 　　月　　17　　日
                  刑事第六庭   法  官  洪翠芬 
上正本證明與原本無異。 
如不服本判決應於收受送達後20日內向本院提出上訴書狀，並應
敘述具體理由；其未敘述上訴理由者，應於上訴期間屆滿後20日
內向本院補提理由書（均須按他造當事人之人數附繕本）「切勿
逕送上級法院」。告訴人或被害人如對於本判決不服者，應具備
理由請求檢察官上訴，其上訴期間之計算係以檢察官收受判決正
本之日期為準。 因疫情而遲誤不變期間，得向法院聲請回復原
狀。
                               書記官  蘇瑩琪 
中　　華　　民　　國　　111 　年　　2 　　月　　17　　日
附錄本案論罪科刑法條全文：
中華民國刑法第309條
公然侮辱人者，處拘役或9千元以下罰金。
以強暴犯前項之罪者，處1年以下有期徒刑、拘役或1萬5千元以
下罰金。